---
output:
  pdf_document: default
  html_document: default
---

# Preparación y exploración datos

<div style="text-align: justify">

```{r cargar-paquetes-2, warning=FALSE, message=FALSE}
rm(list=ls())

library(pacman)
p_load(tidyverse,
       knitr,
       bookdown,
       car,
       sjmisc,
       sjlabelled,
       psych,
       kableExtra,
       gridExtra,
       lubridate,
       viridis,
       statar,
       readxl,
       tinytex,
       ggrepel,
       ggalluvial,
       survey, 
       httr, 
       )
```

```{r datos-2}
# load(url("https://dataverse.harvard.edu/api/access/datafile/7245118"))
# load(url("https://dataverse.harvard.edu/api/access/datafile/7245115"))
load("C:/Users/danie/Dropbox/ELSOC/2_Bases_de_Datos/10_Combinacion_de_Olas_ELSOC/0F_Bases_de_Datos_2016_2022/bases_resultantes/ELSOC_Long.RData")
```

```{r seleccion}
# Seleccion solo para mirar, aun sin ponderadores
data <- elsoc_long_2016_2022 %>%
  select(idencuesta,ola,ola_w01,ola_w02,ola_w03,
         ola_w04,ola_w05,ola_w06,version,muestra,         # identificacion
         sexo=m0_sexo,edad=m0_edad,educ=m01,              # caract sociodemografica
         m02,m07,m08,m10,
         m03,ciuo88_m03,ciuo08_m03,
         m04,ciiu3_m04,ciiu4_m04,                         # caract ocupacional
         c12_04,                                          # membresia sindicato
         c08_03,                                          # freq participa huelgas
         mov_valora=c20,mov_valora_otro=c20_otro,         # mov que mas valora
         c21_01,c21_02,c21_03,c21_04,c21_05,c21_06,
         c21_07,c21_08,c21_09,c21_10,c21_11,c22,c23,c24,  # caract mov valora
         c13,c14_01,c14_02                                # interes politica
         )
```

## Exploración variables de interés

### Caracterización empleo

Primero, una revisión exploratoria de las variables de interés, considerando toda la base de datos, sin ponderar.

-   m02. ¿Cuál de estas situaciones describe mejor su actividad principal durante el último mes?

```{r}
# Recodficar
data <- data %>%
  mutate(actividad=car::recode(m02,
                               recodes=c("1='Trabaja de manera remunerada con jornada completa';
                                          2='Trabaja de manera remunerada a tiempo parcial';
                                          3='Estudia y trabaja';
                                          4='Solo estudia';
                                          5='Jubilado o pensionado';
                                          6='Desempleado, buscando trabajo';
                                          7='Realiza tareas no remuneradas';
                                          8='Esta enfermo o tiene una discapacidad';
                                          9='No estudia, no trabaja y no busca trabajo';
                                          -888=NA; 
                                          -999=NA"),
                               as.factor=TRUE, # convertir a factor
                               levels=c("Trabaja de manera remunerada con jornada completa",
                                        "Trabaja de manera remunerada a tiempo parcial",
                                        "Estudia y trabaja",
                                        "Solo estudia",
                                        "Jubilado o pensionado",
                                        "Desempleado, buscando trabajo",
                                        "Realiza tareas no remuneradas",
                                        "Esta enfermo o tiene una discapacidad",
                                        "No estudia, no trabaja y no busca trabajo"))) # ordenar niveles

# Calcular frecuencias
tabla_freq_actividad <- data %>%
  group_by(ola,actividad) %>%
  summarise(frecuencia=n()) %>%
  ungroup() 

# Crear tabla en formato wide
tabla_freq_actividad <- tabla_freq_actividad %>%
  pivot_wider(names_from=ola,values_from=frecuencia,names_prefix="Ola_") %>%
  rename(`2016`=Ola_1,`2017`=Ola_2,`2018`=Ola_3,`2019`=Ola_4,`2021`=Ola_5,`2022`=Ola_6)  

# Mostrar tabla
kable(tabla_freq_actividad,caption="Frecuencias de cada categoría de Actividad por ola")
```

-   m03. ¿Cuál es su ocupación u oficio actual? Describa sus principales tareas y funciones en el puesto de trabajo actual

-   ciuo88_m03: CIUO (1988) del entrevistado

-   ciuo08_m03: CIUO (2008) del entrevistado

```{r}
# Carga bbdd con comparacion 88 y 08
corrtab08_88 <- read_excel("input/corrtab08-88.xls")
corrtab08_88 <- corrtab08_88 %>%
  rename(isco08=`ISCO 08 Code`,isco88=`ISCO-88 code`)

# Exploración
valores_repetidos <- table(corrtab08_88$isco88) # Contar los valores repetidos en la variable
valores_repetidos <- valores_repetidos <- valores_repetidos[valores_repetidos > 1]
valores_repetidos

valores_repetidos <- table(corrtab08_88$isco08) # Contar los valores repetidos en la variable
valores_repetidos <- valores_repetidos <- valores_repetidos[valores_repetidos > 1]
valores_repetidos

# CIUO - ISCO: Recodificación 88->08 4 digitos en datos elsoc
indices <- match(data$ciuo88_m03,corrtab08_88$isco88)
data$ciuo08_rec <- corrtab08_88$isco08[indices]
data$ciuo08_rec <- as.numeric(data$ciuo08_rec) # es solo la recodificación de las que eran 88 en data

# Unir en una variable ciuo08_m03 y ciuo08_rec (ex ciuo88_m03) 4 digitos
data$isco08 <- ifelse(!is.na(data$ciuo08_rec),data$ciuo08_rec,data$ciuo08_m03) # es la unión en una variable de todo en 08

# CIUO - ISCO: creación de variables con 1 y 2 dígitos
data$isco08_1d <- as.character(data$isco08)
data$isco08_1d <- substr(data$isco08_1d,1,1)
data$isco08_1d <- as.numeric(data$isco08_1d)

data$isco08_2d <- as.character(data$isco08)
data$isco08_2d <- substr(data$isco08_2d,1,2)
data$isco08_2d <- as.numeric(data$isco08_2d)

# Calcular frecuencias
tabla_freq_isco08_1d <- data %>%
  group_by(ola,isco08_1d) %>%
  summarise(frecuencia=n()) %>%
  ungroup()

# Crear tabla en formato wide
tabla_freq_isco08_1d <- tabla_freq_isco08_1d %>%
  pivot_wider(names_from=ola,values_from=frecuencia,names_prefix="Ola_") %>%
  rename(`2016`=Ola_1,`2017`=Ola_2,`2018`=Ola_3,`2019`=Ola_4,`2021`=Ola_5,`2022`=Ola_6) 

# Mostrar tabla
kable(tabla_freq_isco08_1d,caption="Frecuencias de cada categoría de Ocupación por ola")

# Calcular frecuencias
tabla_freq_isco08_2d <- data %>%
  group_by(ola,isco08_2d) %>%
  summarise(frecuencia=n()) %>%
  ungroup()

# Crear tabla en formato wide
tabla_freq_isco08_2d <- tabla_freq_isco08_2d %>%
  pivot_wider(names_from=ola,values_from=frecuencia,names_prefix="Ola_") %>%
  rename(`2016`=Ola_1,`2017`=Ola_2,`2018`=Ola_3,`2019`=Ola_4,`2021`=Ola_5,`2022`=Ola_6) 

# Mostrar tabla
kable(tabla_freq_isco08_2d,caption="Frecuencias de cada categoría de Ocupación por ola")
```


```{r}
install.packages("ISCO08ConveRsions")
library(ISCO08ConveRsions)





```

```{r}
# cruzar nivel educacional
# universitario completo o más
# universitario incompleto o técnicos
# enseñanza media completa o menos
# 
# 11 a 34 expertos o experts
# 35,41,42,43,44,53,  calificados o skilled
# 51,54,61,62,71,72,73,74,75,81, media completa o menos serán no calificados, más de media completa skilled
# 52,63,82,83,90+ unskilled



```




```{r}
# CIUO - ISCO: creación de variables con 1 y 2 dígitos en data
data$isco88_1d <- as.character(data$ciuo88_m03)
data$isco88_1d <- substr(data$isco88_1d,1,1)
data$isco88_1d <- as.numeric(data$isco88_1d)

data$isco88_2d <- as.character(data$ciuo88_m03)
data$isco88_2d <- substr(data$isco88_2d,1,2)
data$isco88_2d <- as.numeric(data$isco88_2d)

data$isco08_1d <- as.character(data$ciuo08_m03)
data$isco08_1d <- substr(data$isco08_1d,1,1)
data$isco08_1d <- as.numeric(data$isco08_1d)

data$isco08_2d <- as.character(data$ciuo08_m03)
data$isco08_2d <- substr(data$isco08_2d,1,2)
data$isco08_2d <- as.numeric(data$isco08_2d)

# CIUO - ISCO: creación de variables con 1 y 2 dígitos en corrtab08_88
corrtab08_88 <- read_excel("input/corrtab08-88.xls")
corrtab08_88 <- corrtab08_88 %>% 
  rename(isco08=`ISCO 08 Code`,isco88=`ISCO-88 code`)

corrtab08_88$isco88_1d <- as.character(corrtab08_88$isco88)
corrtab08_88$isco88_1d <- substr(corrtab08_88$isco88_1d,1,1)
corrtab08_88$isco88_1d <- as.numeric(corrtab08_88$isco88_1d)

corrtab08_88$isco88_2d <- as.character(corrtab08_88$isco88)
corrtab08_88$isco88_2d <- substr(corrtab08_88$isco88_2d,1,2)
corrtab08_88$isco88_2d <- as.numeric(corrtab08_88$isco88_2d)

corrtab08_88$isco08_1d <- as.character(corrtab08_88$isco08)
corrtab08_88$isco08_1d <- substr(corrtab08_88$isco08_1d,1,1)
corrtab08_88$isco08_1d <- as.numeric(corrtab08_88$isco08_1d)

corrtab08_88$isco08_2d <- as.character(corrtab08_88$isco08)
corrtab08_88$isco08_2d <- substr(corrtab08_88$isco08_2d,1,2)
corrtab08_88$isco08_2d <- as.numeric(corrtab08_88$isco08_2d)

sum(corrtab08_88$isco88_2d != corrtab08_88$isco08_2d)
sum(corrtab08_88$isco88_1d != corrtab08_88$isco08_1d)

# CIUO - ISCO: Recodificación 88->08 en ola 2016
indices <- match(data$isco88_2d,corrtab08_88$isco88_2d)
data$ciuo08_rec <- corrtab08_88$isco08_2d[indices]
data$ciuo08_rec <- as.numeric(data$ciuo08_rec)

# Unir en una variable ciuo08_m03 y ciuo08_rec (ex ciuo88_m03)
data$isco08_2d <- ifelse(!is.na(data$ciuo08_rec),data$ciuo08_rec,data$isco08_2d)

# Calcular frecuencias
tabla_freq_isco08_2d <- data %>%
  group_by(ola,isco08_2d) %>%
  summarise(frecuencia=n()) %>%
  ungroup() 

# Crear tabla en formato wide
tabla_freq_isco08_2d <- tabla_freq_isco08_2d %>%
  pivot_wider(names_from=ola,values_from=frecuencia,names_prefix="Ola_")%>%
  rename(`2016`=Ola_1,`2017`=Ola_2,`2018`=Ola_3,`2019`=Ola_4,`2021`=Ola_5,`2022`=Ola_6)

# Mostrar tabla
kable(tabla_freq_isco08_2d,caption="Frecuencias de cada categoría de Ocupación por ola")
```

-   m04. ¿A qué rubro o giro de actividad se dedica principalmente la empresa, institución o negocio para la cual usted trabaja?

-   ciiu3_m04: CIIU (III version) del entrevistado

-   ciiu4_m04: CIIU (IV version) del entrevistado

```{r}


```

-   m07. En su actual ocupación usted trabaja como:

```{r}
# Recodficar
data <- data %>%
  mutate(rel_empleo=car::recode(m07,
                                recodes=c("1='Empleado u obrero en empresa privada';
                                           2='Empleado u obrero del sector público';
                                           3='Miembro de las Fuerzas Armadas y de Orden';
                                           4='Patrón/a o empleador/a';
                                           5='Trabaja solo, no tiene empleados';
                                           6='Familiar no remunerado';
                                           7='Servicio doméstico';
                                           -888=NA; 
                                           -999=NA"),
                                as.factor=TRUE, # convertir a factor
                                levels=c("Empleado u obrero en empresa privada",
                                         "Empleado u obrero del sector público",
                                         "Miembro de las Fuerzas Armadas y de Orden",
                                         "Patrón/a o empleador/a",
                                         "Trabaja solo, no tiene empleados",
                                         "Familiar no remunerado",
                                         "Servicio doméstico"))) # ordenar niveles

# Calcular frecuencias
tabla_freq_rel_empleo <- data %>%
  group_by(ola,rel_empleo) %>%
  summarise(frecuencia=n()) %>%
  ungroup() 

# Crear tabla en formato wide
tabla_freq_rel_empleo <- tabla_freq_rel_empleo %>%
  pivot_wider(names_from=ola,values_from=frecuencia,names_prefix="Ola_")

# Mostrar tabla
kable(tabla_freq_rel_empleo,caption="Frecuencias de cada categoría de Relación de Empleo por ola")
```

-   m08. Su trabajo o negocio principal es de tipo:

```{r}
# Recodficar
data <- data %>%
  mutate(temp_trabajo=car::recode(m08,
                                  recodes=c("1='Permanente';
                                             2='De temporada o estacional';
                                             3='Ocasional o eventual';
                                             4='A prueba';
                                             5='Por plazo o tiempo determinado';
                                             -888=NA; 
                                             -999=NA"),
                                  as.factor=TRUE, # convertir a factor
                                  levels=c("Permanente",
                                           "De temporada o estacional",
                                           "Ocasional o eventual",
                                           "A prueba",
                                           "Por plazo o tiempo determinado"))) # ordenar niveles

# Calcular frecuencias
tabla_freq_temp_trabajo <- data %>%
  group_by(ola,temp_trabajo) %>%
  summarise(frecuencia=n()) %>%
  ungroup() 

# Crear tabla en formato wide
tabla_freq_temp_trabajo <- tabla_freq_temp_trabajo %>%
  pivot_wider(names_from=ola,values_from=frecuencia,names_prefix="Ola_")

# Mostrar tabla
kable(tabla_freq_temp_trabajo,caption="Frecuencias de cada categoría de Temporalidad del trabajo por ola")
```

-   m10. En su trabajo principal, ¿tiene contrato de trabajo escrito?

```{r}
# Recodficar
data <- data %>%
  mutate(contrato=car::recode(m10,
                              recodes=c("1='Sí, lo firmé';
                                         2='Sí, pero no lo he firmado';
                                         3='No tengo';
                                         -888=NA; 
                                         -999=NA"),
                              as.factor=TRUE, # convertir a factor
                              levels=c("Sí, lo firmé",
                                       "Sí, pero no lo he firmado",
                                       "No tengo"))) # ordenar niveles

# Calcular frecuencias
tabla_freq_contrato <- data %>%
  group_by(ola,contrato) %>%
  summarise(frecuencia=n()) %>%
  ungroup() 

# Crear tabla en formato wide
tabla_freq_contrato <- tabla_freq_contrato %>%
  pivot_wider(names_from=ola,values_from=frecuencia,names_prefix="Ola_")

# Mostrar tabla
kable(tabla_freq_contrato,caption="Frecuencias de cada categoría de Tipo de contrato por ola")
```

### Valoración Movimiento de Demandas Laborales

Considerando la pregunta de ELSOC:

-   c20. Pensando en la lista de movimientos sociales que a continuación le mostraré, por favor indique ¿cuál es el que usted más valora?

Si consideramos **solamente** a las personas que responden que el movimiento que más valoran es el de "Movimiento social de apoyo a demandas laborales" tenemos:

```{r}
tabla_freq_mov_laboral <- data %>%
  group_by(ola) %>%
  summarise(n_mov_laboral = sum(mov_valora==2), 
            n_ola = n(),
            prop = n_mov_laboral/n_ola)

kable(tabla_freq_mov_laboral, caption = "Frecuencia de respuestas 'Movimiento social de apoyo a demandas laborales'")
```

El porcentaje más bajo de respuestas positivas se dio el año 2018 con un 6.08% y el más alto el año 2021 con un 16.75%. En promedio corresponde al 10.87% de la muestra.

Esta variable tiene una serie de ítems asociados al nivel de acuerdo con afirmaciones respecto al movimiento social que más se valora.

-   c21. Pensando en [movimiento social que más valora], ¿cuán de acuerdo o en desacuerdo está usted con las siguientes afirmaciones?

-   c21_01. Siento un compromiso con este movimiento

```{r}
# tabla1 <- data%>%select(c21_01, ola, mov_valora)%>%
#   filter(data$mov_valora==2&ola==5) # 381
# table(tabla1$c21_01)
# # -999 -888    1    2    3    4    5 
# #    1    3    4   24   41  278   30 

# tabla_freq_compromiso_ml <- data %>%
#   filter(mov_valora==2) %>%
#   group_by(ola) %>%
#   summarise("1"=sum(c21_01==1),
#             "2"=sum(c21_01==2),
#             "3"=sum(c21_01==3),
#             "4"=sum(c21_01==4),
#             "5"=sum(c21_01==5))
# 
# tabla_freq_compromiso_ml

# Recodificar
data <- data %>%
  mutate(compromiso_mov=car::recode(c21_01,
                                    recodes=c("1='Totalmente en desacuerdo';
                                               2='En desacuerdo';
                                               3='Ni en desacuerdo ni de acuerdo';
                                               4='De acuerdo';
                                               5='Totalmente de acuerdo';
                                               -888=NA; 
                                               -999=NA"),
                                    as.factor = TRUE, # convertir a factor
                                    levels = c("Totalmente en desacuerdo",
                                               "En desacuerdo",
                                               "Ni en desacuerdo ni de acuerdo",
                                               "De acuerdo",
                                               "Totalmente de acuerdo"))) # ordenar niveles

# Calcular frecuencias
tabla_freq_compromiso_ml <- data %>%
  filter(mov_valora==2) %>%
  group_by(ola,compromiso_mov) %>%
  summarise(frecuencia = n()) %>%
  ungroup() 

# Crear tabla en formato wide
tabla_freq_compromiso_ml <- tabla_freq_compromiso_ml %>%
  pivot_wider(names_from = ola, values_from = frecuencia, names_prefix = "Ola_")

# Mostrar tabla
kable(tabla_freq_compromiso_ml, caption = "Frecuencias de 'Grado de acuerdo: Compromiso con el movimiento' por ola")
```

-   c21_02. Me identifico con este movimiento

```{r}
# Recodificar
data <- data %>%
  mutate(identificacion_mov=car::recode(c21_02,
                                        recodes=c("1='Totalmente en desacuerdo';
                                                   2='En desacuerdo';
                                                   3='Ni en desacuerdo ni de acuerdo';
                                                   4='De acuerdo';
                                                   5='Totalmente de acuerdo';
                                                   -888=NA; 
                                                   -999=NA"),
                                        as.factor=TRUE, # convertir a factor
                                        levels=c("Totalmente en desacuerdo",
                                                 "En desacuerdo",
                                                 "Ni en desacuerdo ni de acuerdo",
                                                 "De acuerdo",
                                                 "Totalmente de acuerdo"))) # ordenar niveles

# Calcular frecuencias
tabla_freq_identificacion_ml <- data %>%
  filter(mov_valora==2) %>%
  group_by(ola,identificacion_mov) %>%
  summarise(frecuencia=n()) %>%
  ungroup() 

# Crear tabla en formato wide
tabla_freq_identificacion_ml <- tabla_freq_identificacion_ml %>%
  pivot_wider(names_from=ola,values_from=frecuencia,names_prefix="Ola_")

# Mostrar tabla
kable(tabla_freq_identificacion_ml,caption="Frecuencias de 'Grado de acuerdo: Identificación con el movimiento' por ola")
```

-   c21_05. Las acciones y protestas de este movimiento pueden generar un cambio social

```{r}
# Recodificar
data <- data %>%
  mutate(acciones_mov=car::recode(c21_05,
                                  recodes=c("1='Totalmente en desacuerdo';
                                             2='En desacuerdo';
                                             3='Ni en desacuerdo ni de acuerdo';
                                             4='De acuerdo';
                                             5='Totalmente de acuerdo';
                                             -888=NA; 
                                             -999=NA"),
                                  as.factor=TRUE, # convertir a factor
                                  levels=c("Totalmente en desacuerdo",
                                           "En desacuerdo",
                                           "Ni en desacuerdo ni de acuerdo",
                                           "De acuerdo",
                                           "Totalmente de acuerdo"))) # ordenar niveles

# Calcular frecuencias
tabla_freq_acciones_ml <- data %>%
  filter(mov_valora==2) %>%
  group_by(ola,acciones_mov) %>%
  summarise(frecuencia=n()) %>%
  ungroup() 

# Crear tabla en formato wide
tabla_freq_acciones_ml <- tabla_freq_acciones_ml %>%
  pivot_wider(names_from=ola,values_from=frecuencia,names_prefix="Ola_")

# Mostrar tabla
kable(tabla_freq_acciones_ml,caption="Frecuencias de 'Grado de acuerdo: Acciones movimiento pueden generar cambio' por ola")
```

-   c21_09. Las autoridades y el movimiento tienen posiciones opuestas

```{r}
# Recodificar
data <- data %>%
  mutate(opuesta_mov=car::recode(c21_09,
                                 recodes=c("1='Totalmente en desacuerdo';
                                            2='En desacuerdo';
                                            3='Ni en desacuerdo ni de acuerdo';
                                            4='De acuerdo';
                                            5='Totalmente de acuerdo';
                                            -888=NA; 
                                            -999=NA"),
                                 as.factor=TRUE, # convertir a factor
                                 levels=c("Totalmente en desacuerdo",
                                          "En desacuerdo",
                                          "Ni en desacuerdo ni de acuerdo",
                                          "De acuerdo",
                                          "Totalmente de acuerdo"))) # ordenar niveles

# Calcular frecuencias
tabla_freq_opuesta_ml <- data %>%
  filter(mov_valora==2) %>%
  group_by(ola,opuesta_mov) %>%
  summarise(frecuencia=n()) %>%
  ungroup() 

# Crear tabla en formato wide
tabla_freq_opuesta_ml <- tabla_freq_opuesta_ml %>%
  pivot_wider(names_from=ola,values_from=frecuencia,names_prefix="Ola_")

# Mostrar tabla
kable(tabla_freq_opuesta_ml,caption="Frecuencias de 'Grado de acuerdo: Posición opuesta entre el movimiento y las autoridades' por ola")
```

-   c22. Ahora, pensando en los últimos 12 meses, cuán frecuntemente ha participado usted en [movimiento social que más valora]

```{r}
# Recodificar
data <- data %>%
  mutate(participacion_mov=car::recode(c22,
                                       recodes=c("1='Nunca';
                                                  2='Casi nunca';
                                                  3='A veces';
                                                  4='Frecuentemente';
                                                  5='Muy Frecuentemente';
                                                  -888=NA; 
                                                  -999=NA"),
                                       as.factor=TRUE, # convertir a factor
                                       levels=c("Nunca",
                                                "Casi nunca",
                                                "A veces",
                                                "Frecuentemente",
                                                "Muy Frecuentemente"))) # ordenar niveles

# Calcular frecuencias
tabla_freq_participacion_ml <- data %>%
  filter(mov_valora==2) %>%
  group_by(ola,participacion_mov) %>%
  summarise(frecuencia=n()) %>%
  ungroup() 

# Crear tabla en formato wide
tabla_freq_participacion_ml <- tabla_freq_participacion_ml %>%
  pivot_wider(names_from=ola,values_from=frecuencia,names_prefix="Ola_")

# Mostrar tabla
kable(tabla_freq_participacion_ml,caption="Frecuencias de 'Frecuencia: Participación en el movimiento' por ola")

```

### Participación en sindicatos

-   c12_04. Membresía sindicatos

```{r}
# Recodficar
data <- data %>%
  mutate(mem_sindicato=car::recode(c12_04,
                                   recodes=c("1='No es miembro';
                                              2='Miembro inactivo';
                                              3='Miembro activo';
                                              -888=NA; 
                                              -999=NA"),
                                   as.factor=TRUE, # convertir a factor
                                   levels=c("No es miembro",
                                            "Miembro inactivo",
                                            "Miembro activo"))) # ordenar niveles

# Calcular frecuencias
tabla_freq_mem_sindicato <- data %>%
  group_by(ola,mem_sindicato) %>%
  summarise(frecuencia=n()) %>%
  ungroup() 

# Crear tabla en formato wide
tabla_freq_mem_sindicato <- tabla_freq_mem_sindicato %>%
  pivot_wider(names_from=ola,values_from=frecuencia,names_prefix="Ola_")

# Mostrar tabla
kable(tabla_freq_mem_sindicato,caption="Frecuencias de cada categoría de Membresía Sindicatos por ola considerando toda la muestra")
```

```{r}
tabla_freq_mem_sindicato_ml <- data %>%
  filter(mov_valora==2) %>%
  group_by(ola,mem_sindicato) %>%
  summarise(frecuencia=n()) %>%
  ungroup() 

# Crear tabla en formato wide
tabla_freq_mem_sindicato_ml <- tabla_freq_mem_sindicato_ml %>%
  pivot_wider(names_from=ola,values_from=frecuencia,names_prefix="Ola_")

# Mostrar tabla
kable(tabla_freq_mem_sindicato_ml,caption="Frecuencias de Membresía Sindicato por ola, para quienes valoran movimientos laborales")
```

### Participación en huelgas

-   c08_03. Durante los últimos 12 meses, con cuánta frecuencia usted ha participado en una huelga

```{r}
# Recodficar
data <- data %>%
  mutate(part_huelga=car::recode(c08_03,
                                 recodes=c("1='Nunca';
                                            2='Casi nunca';
                                            3='A veces';
                                            4='Frecuentemente';
                                            5='Muy Frecuentemente';
                                            -888=NA; 
                                            -999=NA"),
                                 as.factor=TRUE, # convertir a factor
                                 levels=c("Nunca",
                                          "Casi nunca",
                                          "A veces",
                                          "Frecuentemente",
                                          "Muy Frecuentemente"))) # ordenar niveles

# Calcular frecuencias
tabla_freq_part_huelga <- data %>%
  group_by(ola,part_huelga) %>%
  summarise(frecuencia=n()) %>%
  ungroup() 

# Crear tabla en formato wide
tabla_freq_part_huelga <- tabla_freq_part_huelga %>%
  pivot_wider(names_from=ola,values_from=frecuencia,names_prefix="Ola_")

# Mostrar tabla
kable(tabla_freq_part_huelga,caption="Frecuencias de cada categoría de Participación en huelga por ola considerando toda la muestra")
```

```{r}
tabla_freq_part_huelga_ml <- data %>%
  filter(mov_valora==2) %>%
  group_by(ola,part_huelga) %>%
  summarise(frecuencia=n()) %>%
  ungroup() 

# Crear tabla en formato wide
tabla_freq_part_huelga_ml <- tabla_freq_part_huelga_ml %>%
  pivot_wider(names_from=ola,values_from=frecuencia,names_prefix="Ola_")

# Mostrar tabla
kable(tabla_freq_part_huelga_ml,caption="Frecuencias de Participación en huelga por ola, para quienes valoran movimientos laborales")
```

```{r}
tabla_freq_part_huelga_ps <- data %>%
  filter(c12_04==2|c12_04==3) %>%
  group_by(ola,part_huelga) %>%
  summarise(frecuencia=n()) %>%
  ungroup() 

# Crear tabla en formato wide
tabla_freq_part_huelga_ps <- tabla_freq_part_huelga_ps %>%
  pivot_wider(names_from=ola,values_from=frecuencia,names_prefix="Ola_")

# Mostrar tabla
kable(tabla_freq_part_huelga_ps,caption="Frecuencias de Participación en huelga por ola, para quienes son miembros de sindicatos (activos o inactivos)")
```

### Interés en política

-   c13. ¿Qué tan interesado está usted en la política?

```{r}
# Recodficar
data <- data %>%
  mutate(int_politica=car::recode(c13,
                                  recodes=c("1='Nada interesado';
                                             2='Poco interesado';
                                             3='Algo interesado';
                                             4='Bastante interesado';
                                             5='Muy interesado';
                                             -888=NA; 
                                             -999=NA"),
                                  as.factor=TRUE, # convertir a factor
                                  levels=c("Nada interesado",
                                           "Poco interesado",
                                           "Algo interesado",
                                           "Bastante interesado",
                                           "Muy interesado"))) # ordenar niveles

# Calcular frecuencias
tabla_freq_int_politica <- data %>%
  group_by(ola,int_politica) %>%
  summarise(frecuencia=n()) %>%
  ungroup() 

# Crear tabla en formato wide
tabla_freq_int_politica <- tabla_freq_int_politica %>%
  pivot_wider(names_from=ola,values_from=frecuencia,names_prefix="Ola_")

# Mostrar tabla
kable(tabla_freq_int_politica,caption="Frecuencias de cada categoría de Interés en la política por ola considerando toda la muestra")
```

```{r}
tabla_freq_int_politica_ml <- data %>%
  filter(mov_valora==2) %>%
  group_by(ola,int_politica) %>%
  summarise(frecuencia=n()) %>%
  ungroup() 

# Crear tabla en formato wide
tabla_freq_int_politica_ml <- tabla_freq_int_politica_ml %>%
  pivot_wider(names_from=ola,values_from=frecuencia,names_prefix="Ola_")

# Mostrar tabla
kable(tabla_freq_int_politica_ml,caption="Frecuencias de Interés en la política por ola, para quienes valoran movimientos laborales")
```

```{r}
tabla_freq_int_politica_ps <- data %>%
  filter(c12_04==2|c12_04==3) %>%
  group_by(ola,int_politica) %>%
  summarise(frecuencia=n()) %>%
  ungroup() 

# Crear tabla en formato wide
tabla_freq_int_politica_ps <- tabla_freq_int_politica_ps %>%
  pivot_wider(names_from=ola,values_from=frecuencia,names_prefix="Ola_")

# Mostrar tabla
kable(tabla_freq_int_politica_ps,caption="Frecuencias de Interés en la política por ola, para quienes son miembros de sindicatos (activos o inactivos)")
```
